臺灣高等法院刑事判決　　　　　　　　 100年度軍上字第28號
上　訴　人
即　被　告　林○○                  
選任辯護人　陳慶瑞律師
上列上訴人因妨害性自主案件，不服國防部高等軍事法院100年
度上更一字第4號，中華民國100年6月16日第二審判決（起訴案
號：國防部高等軍事法院檢察署99年度偵字第64號），提起上訴
，本院判決如下：
    主  文
上訴駁回。
    理  由
一、按被告不服高等軍事法院宣告有期徒刑之上訴判決，而提起
    上訴者，應以判決違背法令為由，軍事審判法第181條第5項
    定有明文。若上訴理由狀並未依據卷內訴訟資料，具體指摘
    原判決不適用法則或如何適用不當，應認為其上訴為違背法
    律上之程式，應予以駁回；或上訴理由狀，雖指摘原判決有
    違背法令，但未指明原判決有如何違法事由之具體情事，僅
    泛言有何條款之違法而無具體情事，或顯與法律規定得為第
    三審上訴理由之違法情形不相適合者，均應認其上訴為違背
    法律上之程式，予以駁回（最高法院76年台上字第5771號判
    例意旨參照）。次按證據之取捨及證據之證明力如何，由事
    實審法院自由判斷，此項自由判斷職權之行使，倘係基於日
    常生活經驗所得之定則者，即屬合於經驗法則。若本於理則
    上當然之定則所為之論斷，即為合乎論理法則，均不容任意
    指摘為違法或不當（最高法院30年上字第597號判例、91年
    度台上字第2395號判決可資參照）。
二、原判決依憑被害人A女之證述、A女繪製現場圖、證人黃兆佑
    及殷嘉吟證詞、上訴人即被告林○○於黃色便利貼所寫文字
    及營區監視錄影畫面等證據資料，認定被告於民國99年3月
    24日0時2分、23時34分、3月25日、3月26日0時、22時24分
    等時間，進入A女辦公室，以公務員假借職務上權力、機會
    方式，5次對A女以違反其意願之方法而為性交未遂；於99
    年3月30日對A女以違反其意願之方法而為1次猥褻之行為，
    並逐一指駁被告否認有強制性交主觀犯意等節，且不足採為
    有利被告之認定，並說明被告身為志願役幹部，未能尊重他
    人性自主權，並為單位弟兄表率，不思自我克制，圖滿足性
    慾，利用指揮監督身分機會，取得A女信任而為強制性交未
    遂及強制猥褻犯行，法紀觀念淡薄，有辱軍譽並損國軍形象
    ，且未與A女達成和解，惟念及A女願予其自新機會等一切情
    狀，因而維持第一審判決，並適用陸海空軍刑法第76條第1
    項第7款，刑法第134條、第221條第2項及第224條，論處被
    告5次強制性交未遂罪，有期徒刑各2年；1次強制猥褻罪，
    有期徒刑1年，應執行有期徒刑5年，而駁回被告第二審之上
    訴。原判決已詳敘調查、取捨證據之結果及憑以認定犯罪事
    實之心證理由，並就被告否認犯行之供詞及其所辯各語認非
    可採，予以論述。從形式上觀察，原判決並無足以影響判決
    結果之違法情形存在。
三、被告上訴意旨略稱：(一)原審僅憑A女指述論罪，且A女於99年
    4月6日偵訊時所述「第一次他抱我只抱一下」與99年4月12
    日偵訊中指述「性侵害的舉動我覺得應該有半個鐘頭」前後
    不一，原審並未說明不採4月6日有利被告證述之理由；(二)原
    判決事實欄一所載被告第4、5次犯行，A女均未提及瘀傷，
    故不得論以強制性交罪，況A女於偵訊中稱僅伊姐男友和姐
    姐到見瘀青，而應排除A女證述「向黃兆佑展示瘀傷」及證
    人黃兆佑證稱「有請被害人去驗傷」等證詞；(三)黃兆佑於99
    年4月6日偵訊時稱有陪A女庭訊，惟其於更審中卻隱瞞此情
    ；又黃兆佑就檢查傷勢、告知腿部傷痕及位置部分證述與A
    女所述不一，更審中亦未驗傷，均應認其證詞不可採；(四)被
    告抱A女吻嘴摸胸，係愛慕，且A女已阻止被告將手伸入衣內
    ，應未達強制程度，自屬猥褻，而不得憑A女主觀揣測即認
    被告有強制性交意圖；(五)A女於100年5月10日更審中稱被告
    有親嘴摸胸及自慰，即可認被告第3、5次犯行並無強制性交
    犯意，況第5次犯行結束，A女仍至廁所拿衛生紙，並未逃離
    現場，益見被告無強制性交行為；(六)A女於99年4月12日偵訊
    中稱被告意圖扳開伊大腿等語，嗣於更審中竟稱被告未有插
    入行為，僅摸伊胸及外陰部，故屬猥褻；(七)被告於99年3月
    26日為第5次犯行時，僅入A女房間聊天，且非每次入房均係
    藉權勢為猥褻行為，應不適刑法第134條，況軍隊22點後一
    切公務停擺，自無公務指揮關係，至多屬刑法第228條2項情
    形；(八)A女於99年4月12日偵訊時稱剛開始有喜歡連長，故被
    告係於A女可接受程度內為親吻撫摸，應不適用強制性交及
    猥褻罪；(九)A女並未阻止被告深夜進入其房間，甚而同意被
    告留在其辦公室達1、2小時，故非強制性交；(十)A女有向原
    審請求予被告自新機會，但原審仍維持一審判決，其量刑應
    屬不當云云。
四、經查：
  (一)按告訴人、證人之陳述有部分前後不符，或相互間有所歧異
    時，究竟何者為可採，法院仍得本其自由心證予以斟酌，非
    謂一有不符或矛盾，即應認其全部均為不可採信；尤其關於
    行為動機、手段及結果等之細節方面，告訴人之指陳，難免
    故予誇大，證人之證言，有時亦有予渲染之可能；然其基本
    事實之陳述，若果與真實性無礙時，則仍非不得予以採信（
    最高法院74年台上字第1599號判例參照）。原判決綜合A女
    於99年4月6、12日偵訊中陳述及100年5月10日原審審理時證
    稱，並審酌99年4月6日軍事檢察官率同書記官至案發現場勘
    驗，由A女繪製現場平面圖並逐一敘明被害經過，核與被告
    坦承親吻摸胸之時地相符等事證，再參酌A女庭訊時激動落
    淚神情與黃兆佑原審結證稱「發覺A女小腿上有大拇指捏痕
    」等語（見一審卷第136頁），而認A女所述堪予採信。
  (二)上訴意旨(一)主張A女於99年4月6日、同年月12日二次偵訊中
    指述前後不一，惟A女就遭被告性侵害之正確時間、部分舉
    動等細節或有先後陳述不一致之處，然A女對於本件遭被告
    性侵害之基本犯罪事實前後均證述一致，尚難僅因A女對部
    分細節之陳述有不一致即遽認A女之陳述均不可採，原判決
    並就如何認定A女證詞具有可信性加以詳細說明（詳見原判
    決第10頁至15頁），原判決亦說明除A女之證述外，尚有黃
    兆佑、殷嘉吟之證述及被告坦承暨其書寫之黃色便利貼、營
    區監視錄影畫面等證據資料足以採為被告確有對A女為強制
    性交未遂及強制猥褻之補強證據，原審本其職權取捨調查本
    案證據，並為價值上之判斷，並無明顯違背客觀上之經驗法
    則與論理法則。另被告上訴意旨(二)(三)僅攫取部分事證，未指
    摘原判決綜合前揭證據以為取捨，並認黃兆佑係主動詢問A
    女身心狀況後，始採認其證詞可信等過程，有何悖於證據法
    則或不備理由情形，殊非適法之第三審上訴理由。至於上訴
    意旨(四)至(九)主張被告未有強制性交或猥褻主觀犯意，惟原判
    決依據A女證述：被告要求性交，經A女嚴拒後放棄犯行；
    被告退去A女體育褲，壓A女頭部欲令其口交；被告強吻
    摸胸，命A女口交；被告要求性交遭拒，即強吻並退去A女
    衣褲，欲將生殖器置入A女口中，甚而扳開A女大腿；被告
    要求與A女過夜遭拒，即強退去其衣褲，並扳開其大腿，惟
    經A女求全，被告始強吻並自慰等語（見偵卷第37-41、151-
    156頁，一審卷第137背面-140頁背面），另憑黃兆佑證稱：
    係發現A女表情落寞而主動約談A女，並發現其腿有瘀青，但
    A 女未說明傷勢原因等語（見偵卷第46-47頁、一審卷第135
    背面-136頁），被告坦承有猥褻A女（見更審卷第143背面-1
    45頁），並燒毀內載A女描述被告犯行之莒光作文簿等情（
    見上訴審卷第25、86頁），殷嘉吟亦證稱：知悉A女莒光簿
    記載被告犯行內容（見偵卷第181-182頁），被告於黃色便
    利貼上記載自己無法控制......曾經的過錯已經過了等語（
    見偵卷第42頁）及營區監視錄影畫面顯示被告進入A女辦公
    室時間與A女所述相合等證據，而認定被告主觀上有對A女強
    制性交犯意；上訴意旨(六)則以被告客觀性交未遂結果足以排
    除主觀強制性交犯意，惟此屬倒果為因之辯解；上訴意旨(七)
    則枉顧被告與A女間有軍事上下從屬關係，不因夜間非公務
    時段而有異。故被告前揭上訴指摘均未能動搖原判決認定被
    告主觀上有強制性交犯意之犯行，原審已依審理所得取捨證
    據，認定事實及適用法律，並於判決中詳加說明理由，原審
    自無有利被告證詞不採之判決不備理由或適用法則不當之情
    形。
  (三)末按刑之量定，係屬事實審法院得依職權自由裁量之事項，
    苟於量刑時，已以行為人之責任為基礎，並斟酌刑法第57條
    各款所列情狀，而未逾越法定範圍，又未濫用其職權，即不
    得遽指為違法。上訴意旨(十)所執，原審業已考量並予說明量
    刑所據（見原判決第27頁），且未逾越法定刑度，又未濫用
    權限，自無違法可言，亦無適用法則不當等情。
  (四)綜上，被告上訴意旨對於原判決究竟如何違背法令，未依據
    卷內資料為具體指摘，徒憑部分事證即置原判決綜合全部證
    據指駁被告辯解於不顧，對於原審依憑證據所為採證、認事
    職權之合法行使，及原判決已論列說明之事項，仍持己見任
    指為違法，並重為事實之爭執，否認犯罪，或就同一證據資
    料為相異之評價，均與法律規定得為第三審上訴理由之違法
    情形不相適合。衡以前開說明，其上訴為違背法律上之程式
    ，應予駁回。
據上論斷，應依軍事審判法第206條第1項，刑事訴訟法第395條
前段，判決如主文。
中    華    民    國   100    年    9     月    15    日
                  刑事第十庭審判長法  官  李麗玲  
                                  法  官  張江澤
                                  法  官  陳明珠
以上正本證明與原本無異。
不得上訴。
                                  書記官  張郁琳
中    華    民    國   100    年    9     月    16    日